臺灣高等法院刑事裁定
110年度毒抗字第289號
抗  告  人  
即  被  告  陳墘仁


上列抗告人即被告因違反毒品危害防制條例案件，不服臺灣新北
地方法院中華民國110年2月4日裁定（110年度毒聲字第432號）
，提起抗告，本院裁定如下：
    主  文
抗告駁回。
    理  由
一、原裁定意旨略以：抗告人即被告陳墘仁（下稱抗告人）基於
    施用第二級毒品甲基安非他命（下稱甲基安非他命）之犯意
    ，於民國109年11月17日下午1時許，在新北市三重區附近之
    汽車旅館房間內，施用甲基安非他命1次，嗣於109年11月19
    日上午11時48分許，經臺灣新北地方檢察署觀護人室通知到
    場採尿，送驗結果呈安非他命、甲基安非他命陽性反應乙節
    ，業經抗告人在偵查中自白不諱，並有臺灣尖端先進生技醫
    藥股份有限公司出具之濫用藥物檢驗報告在卷足佐，足認抗
    告人之任意性自白與事實相符，抗告人確有施用甲基安非他
    命之行為，堪以認定。次查抗告人前於104年間因施用毒品
    案件，經觀察、勒戒後認無繼續施用毒品之傾向，於104年1
    0月19日釋放出所，而經臺灣新北地方檢察署檢察官以104年
    度毒偵緝字第506號為不起訴處分確定等情，有本院被告前
    案紀錄表在卷可稽，抗告人本案所為（109年11月17日）距
    其最近1次因犯施用毒品罪經觀察、勒戒執行完畢釋放日（
    即104年10月19日）已逾3年，應再令觀察、勒戒。從而，檢
    察官聲請將抗告人送觀察、勒戒，於法自屬有據，爰依毒品
    危害防制條例第20條第3項、第1項、觀察勒戒處分執行條例
    第3條第1項等規定，裁定抗告人應送勒戒處所觀察、勒戒，
    其期間不得逾2月等語。
二、抗告意旨略以：抗告人曾在偵查時提出戒癮治療之請求，然
    檢察官並未為合義務性裁量，且未保障抗告人之聽審權，原
    審裁定難認允妥；抗告人在偵查時即坦承犯行，本案屬「三
    年後再犯」之情形，依修正後毒品危害防制條例第20條第3
    款、第24條等規定，即應由檢察官基於一次性之整體規劃而
    重啟治療處遇程序，並視個案情形，決定是否適合「觀察、
    勒戒或強制戒治」或給予「附命完成戒癮治療緩起訴處分之
    機會」。又檢察官既得本於立法者所賦予之職權裁量是否聲
    請法院裁定觀察、勒戒或為附命完成戒癮治療緩起訴處分多
    元處遇，即聲請法院裁定機構內之觀察、勒戒並非檢察官所
    得採取之唯一途徑。抗告人屬更生人，以現況而言要找到穩
    定收入的工作實在難求，現在景氣不好，若因裁定勒戒，勢
    必又要面臨找工作的問題，懇請撤銷原裁定，給予自新機會
    云云。
三、依據修正後毒品危害防制條例第20條第3項、第23條第2項之
    立法意旨，對施用毒品之「病患性犯人」，立法已調整其刑
    事政策，放寬觀察、勒戒或強制戒治之適用時機，僅於觀察
    、勒戒或強制戒治執行完畢釋放後，3年內再犯第10條之罪
    者，始應依法追訴或裁定交付審理，如已超過3年，不論幾
    犯，均應再予機構內、外之處遇機會，此即「定期治療」之
    新模式，與刑事制裁交替運用，以期控制、改善至其戒除毒
    癮。亦即，前揭規定中所指「3年後再犯」，只要本次再犯
    （不論修正施行前、後）距最近1次觀察、勒戒或強制戒治
    執行完畢釋放，已逾3年者，即該當之，不因其間有無犯第1
    0條之罪經起訴、判刑或執行而受影響（最高法院109年度台
    上字第3826號判決意旨參照）。次按毒品危害防制條例第24
    條第1項之立法採行「觀察勒戒」與「緩起訴之戒癮治療」
    併行之雙軌模式（毒品危害防制條例第24條雖亦有修正，依
    同條例第36條規定施行日期另定尚未施行），應認有賦與檢
    察官依裁量行使之職權，而檢察官是否給予施用毒品者為附
    命完成戒癮之緩起訴處分，自得本於毒品危害防制條例第24
    條之規定及立法目的，依行政院所頒之「毒品戒癮治療實施
    辦法及完成治療認定標準」，選擇實施對象、內容、方式與
    執行之醫療機構，妥為斟酌、裁量，始予決定，而其裁量之
    結果如認適於為緩起訴處分者，需於緩起訴處分中說明其判
    斷之依據，如認為應向法院聲請觀察、勒戒，因係適用原則
    而非例外，自無需贅餘交代不適於為緩起訴處分之理由，法
    院原則上應予尊重，僅就檢察官之判斷有違背法令、事實認
    定有誤或其裁量有重大明顯瑕疵等事項為有限度之低密度審
    查。又有關毒品危害防制條例觀察、勒戒之規定，係對施用
    毒品成癮者所為之積極矯治措施之保安處分，目的在斷絕施
    用毒品者對毒品之依賴，屬強制規定，除經檢察官審酌個案
    情形，依毒品危害防制條例第24條第1項為附命完成戒癮治
    療之緩起訴處分，可排除觀察、勒戒之適用外，凡經檢察官
    聲請法院裁定將被告送勒戒處所觀察、勒戒，法院只得就檢
    察官之聲請是否適法為裁定，法院尚無自由斟酌以其他方式
    替代或得以其他原因免予執行之權。
四、經查：
　㈠抗告人於前揭時、地，施用甲基安非他命之事實，業據抗告
    人於偵訊中坦承不諱，且經臺灣新北地方檢察署觀護人室通
    知到場採尿，經送台灣尖端先進生技醫藥股份有限公司檢驗
    ，結果呈第二級毒品安非他命、甲基安非他命陽性反應乙節
    ，有該公司109年12月8日濫用藥物檢驗報告（尿液檢體編號
    ：000000000）、報告書（109年12月16日於觀護人室）、臺
    灣新北地方法院檢察署施用毒品犯尿液檢體監管紀錄表附卷
    可稽，是以抗告人確有施用第二級毒品之犯行，堪以認定。
    本件抗告人前因施用毒品經裁定送勒戒處所施以觀察、勒戒
    後，認無繼續施用毒品傾向而於104年10月19日釋放出所，
    係其再為本次犯行時，已距前次觀察勒戒執行完畢已逾3年
    以上，亦有本院被告前案紀錄表在卷足憑。是原審依據前揭
    卷證，認抗告人確有施用甲基安非他命之行為，於法自屬有
    據。
　㈡抗告意旨固稱：抗告人於偵查時曾提出戒癮治療之請求，且
    經觀察勒戒後將面臨重新找工作，應予被告附命條件緩起訴
    云云。惟按毒品危害防制條例規定觀察、勒戒規定，係一種
    針對受處分人將來之危險所為預防、矯正措施之保安處分，
    目的係為斷絕施用毒品者之身癮及心癮，並屬強制規定，除
    檢察官審酌個案情形，依同法第24條第1項為附命完成戒癮
    治療之緩起訴處分，可排除適用外，凡經檢察官聲請，除檢
    察官有違法或濫用其裁量權之情事外，法院僅得依法裁定令
    入勒戒處所觀察、勒戒，以查其是否仍有施用毒品傾向，並
    據以斷定幫助受處分人徹底戒毒之方法，法院尚無自由斟酌
    以其他方式替代之權。而本案檢察官依循訊問結果，審酌各
    項情況後，認不宜對被告為附命完成戒癮治療之緩起訴處分
    ，乃向法院聲請裁准觀察、勒戒，以達戒癮治療之目的，乃
    其適法職權之行使，難認其裁量有何違法或明顯失當之處，
    法院自應尊重。執此，原審詳查後，認抗告人確有施用第二
    級毒品之行為，裁定應送勒戒處所觀察、勒戒，於法並無不
    合。是抗告意旨請求免予觀察、勒戒，另為戒癮治療云云，
    尚非有據。
五、綜上，原審以被告施用第二級毒品之犯行，已堪認定，依毒
    品危害防制條例第20條第1項之規定，裁定將被告送勒戒處
    所觀察、勒戒，並無違誤。抗告意旨請求撤銷原裁定，給其
    戒癮治療之處分云云，於法未合，為無理由，應予駁回。
據上論斷，應依刑事訴訟法第412條，裁定如主文。　
中　　華　　民　　國　　110 　年　　3 　　月　　12　　日
                  刑事第一庭  審判長法  官  李釱任
                                    法  官  崔玲琦
                                    法  官　呂煜仁
以上正本證明與原本無異。
不得再抗告。
                                    書記官　林廷佳
中　　華　　民　　國　　110 　年　　3 　　月　　12　　日